【裁判字號】    97,簡上,795
【裁判日期】    971204
【裁判案由】    竊盜等
【裁判全文】
臺灣板橋地方法院刑事判決             97年度簡上字第795號
上  訴  人  丙○○（NGUYEN THI THUY TRANG  越南籍）
即  被  告
選任辯護人  孫世群律師
上列上訴人即被告因竊盜等案件，不服本院中華民國97年5 月14
日97年度簡字第451 號第一審判決（聲請簡易判決處刑案號：96
年度偵字第28821 號），提起上訴，本院管轄之第二審合議庭改
適用通常程序審理，並自為第一審判決如下：
    主  文
原判決撤銷。
丙○○無罪。
    理  由
一、本件聲請簡易判決處刑意旨略以：被告丙○○與乙○○為夫
    妻，原共同居住在乙○○位於臺北縣五股鄉○○路260 巷2
    號5 樓住處，丙○○於民國96年10月2 日起離去上址而與乙○○分居，嗣於翌（3） 日上午10時許，基於毀損他人器物
    之犯意，僱請不知情之姓名年籍不詳鎖匠破壞上址第二道大
    門之門鎖，入內取走其所有之衣物，另意圖為自己不法之所
    有，徒手竊取乙○○所有置於廚房之米及冰箱內之蔬菜，得
    手後即行離去，乙○○方知上情，因認被告涉犯刑法第320
    條第1 項之竊盜罪、第354 條之毀損罪嫌等語。
二、按被告未經審判證明有罪確定前，推定其為無罪；犯罪事實
    ，應依證據認定之，無證據不得認定犯罪事實。又不能證明
    被告犯罪者，應諭知無罪之判決，刑事訴訟法第154 條、第
    301 條第1 項分別定有明文。次按，認定犯罪事實所憑之證
    據，雖不以直接證據為限，間接證據亦包括在內，然而無論
    直接證據或間接證據，其為訴訟上之證明，須於通常一般人
    均不致有所懷疑，而得確信其為真實之程度者，始得據為有
    罪之認定，倘其證明尚未達到此一程度，而有合理之懷疑存
    在時，即難遽採為不利被告之認定，最高法院著有76年臺上
    字第4986號判例可資參照。又依刑事訴訟法第161 條第1 項
    規定，檢察官就被告犯罪事實，應負舉證責任，並指出證明
    之方法。因此，檢察官對於起訴之犯罪事實，應負提出證據
    及說服之實質舉證責任。倘其所提出之證據，不足為被告有
    罪之積極證明，或其指出證明之方法，無從說服法院以形成
    被告有罪之心證，基於無罪推定之原則，自應為被告無罪判
    決之諭知，最高法院亦著有92年臺上字第128 號判例可參。
三、公訴人認被告涉有前揭犯行，係以被告於警詢及偵查中之供
    述、告訴人乙○○於警詢及偵查中之指訴、證人甲○○於偵
    查中之證述、現場照片2 張、建物及土地所有權狀各1 紙等
    證據資料，為其論斷之依據。訊據被告固坦承曾於上開時、
    地，僱請不詳姓名之鎖匠開啟上址第二道大門門鎖，進入屋
    內拿取其所有之衣物，並拿走置於廚房之米及冰箱內之蔬菜
    等事實，惟堅決否認有何毀損及竊盜犯行，辯稱：因為伊和
    伊先生乙○○吵架，伊先生在96年10月2 日把伊趕離上開住
    處，96年10月3 日伊要回去拿伊的衣物，因為伊沒有上開住
    處第二道門鎖的鑰匙，伊就請鎖匠來開鎖，伊只是開鎖，並
    沒有破壞大門門鎖，冰箱裡的菜和廚房的米都是伊買的，伊
    沒有竊盜等語；辯護人辯護意旨則以：本案毀損部分，被告
    請鎖匠來開門，並沒有破壞門鎖，應不構成毀損罪，竊盜部
    分，因為米和菜是被告購買的，被告拿走自己所購買之物，
    不構成竊盜罪，再者，即使認定米、菜是告訴人買的，告訴
    人買回家也是要給被告及家人使用，被告也是有使用權，被
    告沒有不法所有及竊盜之意圖等語，資為辯護。
四、經查：
(一)被告於96年10月3 日上午10時許，僱請不知情之不詳姓名之
    鎖匠開啟上址第二道大門門鎖，進入屋內拿取其所有之衣物
    ，並拿走置於廚房及冰箱之米、蔬菜之事實，業據被告供承
    在卷，且經告訴人乙○○指訴綦詳，核與證人即被告之子甲○○證述情節大致相符，並有現場照片2 張在卷可佐（見96
    年度偵字第28821 號卷第14、15頁），此部分事實應堪認定
    。
(二)按刑法第354 條之毀損罪，係以使所毀損之物失其全部或一
    部效用為其構成要件，所謂「毀棄」即毀壞滅棄，使物之本
    體全部喪失其效用者；稱「損壞」即損害破壞，致使物之性
    質、外形或其特定目的之可用性，較原來之狀態有顯著不良
    之改變，而失其全部或一部之效用者；稱「致令不堪用」係
    指除毀棄損壞物之本體外，以其他不損及原物形式之方法，
    使物之一部或全部喪失其效用者而言。查，告訴人指稱上開
    住處第二道大門門鎖有遭被告毀損乙節，固有卷附大門門鎖
    照片1 張為證（見96年度偵字第28821 號卷第15頁），然觀
    諸上開照片所示，告訴人上址大門門鎖僅有輕微刮擦痕跡，
    凹陷不甚明顯，以該門鎖所受刮痕之位置、程度，於其效用
    要無影響，且證人即告訴人乙○○於本院審理時亦自承該門
    鎖還是可以正常使用等情（見本院簡上卷第76頁），足見該
    刮痕、凹陷並未因此造成門鎖失其全部或一部之效用，尚未
    達毀棄、損壞或致令不堪用之程度至明，核與刑法上毀損罪
    之構成要件有間，尚難以刑法第354 條之毀損罪相繩。
(三)又婚姻關係本係以共同生活為目的，夫妻雙方均需相互體諒
    ，各自努力以成就家庭之完整美好。夫妻雙方無論於社會上
    之經濟成就有何差異，無論係以提供經濟、或以照顧家庭之
    勞務等各種方式對於家庭貢獻心力，均不影響夫妻雙方於家
    庭中應有之地位，亦不應因此而貶低非主要經濟來源者，對
    於家庭之貢獻。且家庭開支種類繁複，夫妻之間本難就各瑣
    碎細事所需金錢一一細究應由何人負擔，甚於某方出資後，
    確認該物品為何人應行負擔，進而認定該物為何人所有。衡
    諸常情，應係夫妻雙方各自就其認知逕行支付家中所需之款
    項，各自截長補短，以維持家中生活之所需。是夫妻雙方於
    婚姻關係存續中，就家庭成員共同所需之物，無論由何人所
    購，均應認係供家庭成員所共同使用。是夫妻之任何一方，
    就家中共同使用之物品，認其自身享有所有權或使用權自屬
    當然之理。若僅以出資者名義直接認定家中共同使用之物品
    所有權之歸屬，進而認定夫妻之一方就該物不得主張任何權
    利，此與夫妻本係同財共居，以永久共同生活之本質有違，
    且無異貶低夫妻間經濟地位居於弱勢之一方，蔑視家庭成員
    中非主要經濟來源者對於家庭所貢獻之心力，此觀我國民法
    第1030條之1 第1 項之規定甚明。再按刑法上之竊盜罪，須
    意圖為自己或第三人不法之所有，而取他人所有物，為其成
    立要件。觀諸證人乙○○於本院審理中證稱：伊與被告沒有
    協議分居，被告在96年10月1 日離家，10月3 日回來拿米跟
    菜，煮飯所需的食材大部分是伊負責採買，被告也是有買等
    語（見本院簡上卷第75、76頁），從而雙方在本案發生前仍
    屬同居共財之夫妻關係，縱認上開米、菜係告訴人所購買，
    惟被告取走之米、菜均屬婚姻關係存續中所購，且係供家庭
    成員共同食用之物，是被告取走之物既原屬供其與告訴人共
    組家庭時所用之食物，被告認該米、菜屬其所有，可得取走
    之物，亦無違現今社會家庭常情，足認被告並無竊盜之故意
    及不法所有之意圖甚明，故被告此部分行為尚難據以竊盜罪
    相繩。
(四)另證人甲○○於偵查中證稱：大約一個多月以前，伊父親（
    即告訴人）帶伊去買米、菜，買回來後把菜放在冰箱下面，
    米放在廚房洗碗的地方下面云云（見96年度偵字第28821 號
    卷第19、20頁），嗣於本院審理時證稱：伊沒有跟檢察官說
    伊母親（即被告）從家裡拿走的米、菜是伊父親買的，也沒
    有跟檢察官說米、菜是一個月前買的，伊每天都和伊父親一
    起去買菜，伊母親拿走的米、菜是伊父親買的，米放在櫃子
    ，菜放在冰箱，伊不知道是何時買的云云（見本院簡上卷第
    70 至72 頁），先後陳述不一，已見瑕疵，自無從僅以其前
    後不一之證述，逕為不利於被告之認定。
(五)綜上所述，公訴意旨所舉上開證據，尚難證明被告觸犯刑法
    第320 條第1 項之竊盜罪、第354 條之毀損罪，揆諸前揭說
    明，依法自應為被告無罪之諭知。
五、末按地方法院簡易庭對被告為簡易判決處刑後，經提起上訴
    ，而地方法院合議庭認應為無罪判決之諭知者，依刑事訴訟
    法第455 條之1 第3 項準用第369 條第2 項規定意旨，應由
    該地方法院合議庭撤銷簡易庭之判決，改依第一審通常程序
    審判（最高法院91年度臺非字第21號判決意旨參照）。綜上
    ，本案既不能證明被告犯罪，原審遽為被告有罪之判決，容
    有違誤，上訴人即被告上訴意旨否認犯罪，為有理由，應由
    本院合議庭撤銷原判決，自為第一審無罪之判決。
六、至辯護人聲請傳喚證人即鎖匠李文冠及菜販，欲證明被告並
    無毀損、竊盜犯嫌，惟因本院認調查已足，而無傳喚之必要
    ，附此敘明。
七、被告經合法傳喚無正當理由不到庭，本院認為本案應諭知無
    罪，依刑事訴訟法第306 條規定，不待被告陳述逕行判決。
據上論斷，應依刑事訴訟法第455 條之1 第1 項、第3 項、第45
2 條、第369 條第1 項前段、第364 條、第306 條、第301 條第
1項 ，判決如主文。
本案經檢察官鄭潔如到庭執行職務。
中    華    民    國    97    年    12    月     4    日
                  刑事第十六庭  審判長法  官  李君豪
                                      法  官  何燕蓉
                                      法  官  錢衍蓁
以上正本證明與原本無異。
如不服本判決，應於判決送達後10日內，向本院提出上訴狀。
                                      書記官  陳淑怡
中    華    民    國    97    年    12    月    4     日


司法院資訊處製作；財團法人民間司法改革基金會備份。
